臺北高等行政法院裁定
　　　　　　　　　　　　　　　　　　 95年度訴字第03511號
原　　　告　甲○○
訴訟代理人　趙建和　律師
被　　　告　臺北市政府都市發展局
代　表　人　許志堅（局長）住同上
訴訟代理人　乙○○兼送達代收.
訴訟代理人　丙○○
上列當事人間因建築法事件，原告不服台北市政府中華民國95年
9 月21日府訴字第09584953900 號訴願決定，提起行政訴訟。本
院裁定如下︰
　　主  文
原告之訴駁回。
訴訟費用由原告負擔。
　　理  由
一、按行政訴訟以保障人民權益為宗旨，為行政訴訟法第1 條第
    1 句揭櫫在案。個人之是否具有公法上權利或法律上利益之
    認定，參照司法院釋字第469 號解釋，係採保護規範說為理
    論基礎，應指法律明確規定特定人得享有權利；或對符合法
    定條件而可得特定之人，授予向行政主體或國家機關為一定
    作為之請求者；或是如法律雖係為公共利益或一般國民福祉
    而設之規定，但就法律之整體結構、適用對象、所欲產生之
    規範效果及社會發展因素等綜合判斷，可得知亦有保障特定
    人之意旨者（參照上述解釋理由書）為判斷標準。人民如無
    法律上之請求權，其聲請（申請）、陳情或檢舉僅生促請主
    管機關考量是否為該行為，而行政機關對該聲請（申請）、
    陳情或檢舉之答覆自非行政處分。是人民欠缺公法上權益，
    即不得提起行政訴訟（包括撤銷訴訟、課予義務訴訟、給付
    訴訟），其逕行提起，即有行政訴訟法第107 條第1 項第10
    款後段不備其他要件之不合法，行政法院應以裁定駁回。又
    按所謂行政處分，依行政程序法第92條第1 項規定係指行政
    機關就公法上具體事件所為之決定或其他公權力措施而對外
    直接發生法律效果之單方行政行為而言。至行政機關所為通
    知、單純事實之敘述、理由之說明或就法令所為之釋示，均
    非對人民之請求另有准駁，既不因該項說明而生法律上效果
    ，即非行政處分，人民對之提起撤銷訴訟，自非法之所許，
    亦有最高行政法院（89年7 月1 日改制前為行政法院）44年
    度判字第18號、59年度判字第245 號、62年度裁字第41號判
    例可資參照。非行政處分，如逕對之提起撤銷訴訟，為行政
    訴訟法第107 條第1 項第10款後段不備其他要件之不合法，
    行政法院亦應以裁定駁回。
二、原告起訴意旨略以: 原告於95年5 月2 日委請訴訟代理人趙
    建和律師函請被告依台北市土地使用分區管制規則第88條、
    91條、92條及都市計畫法第79條等相關規定，命台北市螢橋
    國小作成限期拆除其現有位於詔安街側之圍牆及車棚，並將
    現有位於詔安街側之圍牆及車棚退縮3.64公尺建築之行政處
    分。嗣經被告於同年5 月19日以北市工建字第09564262100
    號函知螢橋國小，且副知原告，其說明二載稱：旨揭乙案，
    前經本局查察，係民國83年12月31日以前業已存在之既存違
    建，列入分期分類計畫處理。且本局前業以93年10月21日北
    市公建字第09354121600 號函陳情人：如校方（貴校）將既
    有圍牆改建，應依建築法、都市計畫法及本市土地使用分區
    管制規則規定，臨建築線側退3.64米建築，本件民眾陳情，
    仍請貴校本於權責妥處... 」等語，原告不服，提起訴願，
    亦遭台北市政府為訴願不受理之決定，爰提起本件課予義務
    訴訟。請求撤銷訴願決定及被告95年5 月19日工建字第0956
    4262100 號函，並命被告應對螢橋國小，作成限期拆除螢橋
    國小現有位於詔安街側圍牆及車棚、並將現有圍牆及車棚退
    縮3.64公尺建築之行政處分云云。
三、經查，本件原告訴請命被告為前揭作為之行政處分，係請求
    行政機關對第三人之違建拆除，核其內容為請求行政機關作
    成一行政處分，其請求權之基礎應有法律明文規定，否則行
    政機關並無義務作成處分。原告主張其請求權之基礎為台北
    市土地使用分區管制規則第88條、第91條、第92條及都市計
    畫法第79條（見本院卷第5 頁起訴狀）云云。惟台北市土地
    使用分區管制規則第88條規定：「行政區、文教區及保護區
    應退縮3.64公尺建築，其退縮部分得作為空地計算。」、第
    91條規定：「住宅區內經市○○○○○道路，應留設騎樓或
    退縮留設3.64公尺無遮簷人行道，臨接該道路部分得免設置
    前院或側院或後院，其退縮部分得作為空地計算。」、第92
    條規定：「依第87條至第91條規定應退縮建築或留設無遮簷
    人行道部分，不得設置屋簷、雨遮、圍牆或其他障礙物。」
    、都市計畫法第79條規定：「都市計畫範圍內土地或建築物
    之使用，或從事建造、採取土石、變更地形，違反本法或內
    政部、直轄市、縣（市）（局）政府依本法所發布之命令者
    ，當地地方政府或鄉、鎮、縣轄市公所得處其土地或建築物
    所有權人、使用人或管理人新臺幣6 萬元以上30萬元以下罰
    鍰，並勒令拆除、改建、停止使用或恢復原狀。不拆除、改
    建、停止使用或恢復原狀者，得按次處罰，並停止供水、供
    電、封閉、強制拆除或採取其他恢復原狀之措施，其費用由
    土地或建築物所有權人、使用人或管理人負擔。」，凡此規
    定均非為保障特定人而設之規定，職是，原告請求被告對第
    三人之違建拆除，尚乏公法上請求權之依據，依前揭說明，
    被告並無作成處分之義務，何況本件乃原告向被告陳情系爭
    違建影響交通、市容，請求儘速依法處理，被告為前揭函復
    ，核其內容，純屬事實敘述及理由說明，不因該項敘述及說
    明而生法律效果，自非對原告所為之行政處分。茲本件原告
    並無公法上請求權，系爭函亦非行政處分，是原告訴請撤銷
    決定及系爭函，請求判命被告拆除第三人之違建，無論係屬
    於課予義務訴訟，或撤銷訴訟併課予義務訴訟，或撤銷訴訟
    併給付訴訟，均有行政訴訟法第107 條第1 項第10款後段不
    備其他要件之不合法，應以裁定駁回。
四、綜上所述，本件原告之訴為不合法，爰依行政訴訟法第107
    條第1 項第10款、第104 條、民事訴訟法第95條、第78 條
    ，裁定如主文。
中　　華　　民　　國　　96　　年　　3　　 月　　30　　日
                         第六庭審判長法  官　林　文　舟
                                     法  官　陳　鴻　斌
                                     法  官　闕　銘　富
上為正本係照原本作成。
如不服本裁定，應於送達後10日內向本院提出抗告狀（須按他造
人數附繕本）。
中　　華　　民　　國　　96　　年　　4　　 月　 　3　　日
           　　　　　　　　          書記官  孫　筱　晴
